【裁判字號】    95,上易,984
【裁判日期】    950926
【裁判案由】    傷害等
【裁判全文】
臺灣高等法院臺中分院刑事判決         95年度上易字第984號
上  訴  人
即  被  告  甲○○
上  訴  人
即  被  告  戊○○
上  訴  人
即  被  告  丁○○
上列二人共同
選任辯護人  涂芳田  律師
上  訴  人
即  被  告  丙○○  男  民國.
                    身分證統一.
                    住臺北縣三.
                    住台北縣土城巿學府路1段32巷16號2樓
上列上訴人等因傷害等案件，不服臺灣彰化地方法院95年度易字
第2號中華民國95年6月7日第一審判決 （起訴案號：臺灣彰化地
方法院檢察署94年度偵字第6707、9034號），提起上訴，本院判
決如下：
    主    文
原判決關於甲○○、丙○○部分及丁○○恐嚇危害安全與定執行
刑部分，均撤銷。
甲○○共同傷害人之身體，累犯，處有期徒刑肆月，如易科罰金
以銀元參佰元即新台幣玖佰元折算壹日。
丙○○共同傷害人之身體，處有期徒刑參月，如易科罰金以銀元
參佰元即新台幣玖佰元折算壹日。
丁○○犯恐嚇危害安全罪，處拘役伍拾日，如易科罰金以銀元參
佰元即新台幣玖佰元折算壹日。
其他上訴駁回。
丁○○上訴駁回所處拘役參拾日與撤銷改判所處之刑，應執行拘
役柒拾日，如易科罰金以銀元參佰元即新台幣玖佰元折算壹日。
    事    實
一、甲○○曾於民國91年間因背信案件，經臺灣高等法院高雄分
    院判處有期徒刑2月確定，並於91年6月17日易科罰金執行完
    畢。緣於94年7月1日在彰化縣中彰快速道路下之烏溪橋旁舉
    行放生法會，故諸多販賣宗教物品者，均聞訊而至，擺攤以
    販售宗教物品而營生。而丙○○及其妻己○○與丁○○、戊○○均係賣香業者，當日因擺設攤位問題，丁○○與己○○
    發生口角爭執，丁○○即基於妨害名譽之犯意，於丙○○、
    甲○○、連玉梅及其他不特定多數人在場得以共見共聞之法
    會現場，對己○○口出『三字經』，而對己○○公然侮辱。
    丙○○見其妻受辱，即趨前與丁○○生爭執，並基於傷害之
    犯意，對丁○○（上肢有殘障）扭打，此時，丙○○之友人
    即同來販售宗教物品之甲○○見狀，亦基於傷害之犯意聯絡
    ，持攤位鐵架毆打丁○○，丁○○隨之受傷倒地後，並受有
    頭部挫傷、合併頭皮血腫及腦震盪、右側腹挫傷合併腹痛等
    傷害，嗣經旁人勸阻架開雙方後，稍息片刻，丁○○因不滿
    遭毆打，即以加害自由之事，對丙○○及己○○恐嚇：『不
    讓你們離開臺中港』等語；戊○○見同居男友丁○○受毆，
    心有未甘，亦以加害生命之事，對丙○○恐嚇：『要讓你們
    怎麼死的都不知道』等語，致令丙○○及己○○心生畏懼。
二、案經丁○○、己○○訴由彰化縣警察局彰化分局報告暨丙○○告訴台灣彰化地方法院檢察署檢察官偵查起訴。
    理    由
一、訊據被告丙○○、甲○○、丁○○、戊○○固對前開因擺攤
    發生爭執之事實不爭執，惟均矢口否認涉有上開犯行，被告
    丙○○辯稱：伊未毆打丁○○云云；被告甲○○亦辯稱：係
    鐵架滑落方打中丁○○，並非伊持之毆打云云；被告丁○○
    則辯稱：伊並未出言辱罵己○○及恐嚇丙○○夫婦云云；戊○○亦辯稱：未出言恐嚇丙○○云云。但查：（一）被告丙○○於警訊、偵查及本院與原審審理中均明白承認因丁○○
    與其妻發生衡突，伊方與丁○○發生扭打等語，此核與兼告
    訴人丁○○於警訊；證人張榮一之證詞相符，復有診斷證明
    書一紙在卷可佐。（二）被告甲○○如何持鐵架毆打丁○○
    之事實，除據兼告訴人丁○○於警訊指證綦詳外，並經證人
    張榮一於偵查中；李愛玉於偵查、原審審理中，結證明確，
    復有診斷證明書一紙在卷可佐。（三）被告丁○○確實有出
    言辱罵及恐嚇之舉，除據兼告訴人丙○○、己○○於偵查中
    結證指陳明確外，復經證人甲○○、連玉梅於偵查及原審審
    理中，結證屬實。（四）有關被告戊○○之恐嚇犯行，亦據
    己○○於偵查中結證指陳明確，復經證人甲○○、丙○○、
    連玉梅於偵查及原審審理中，結證屬實。是綜上以觀，被告
    四人所辯，無非推卸罪責之詞，不可採信。是本件罪證明確
    ，其四人之犯行，足以認定。
二、核被告丙○○、甲○○所為，係犯刑法第277條第1項之普通
    傷害罪。被告丁○○所為，係犯刑法第309條第1項之公然侮
    辱罪及同法第305 條之恐嚇危害安全罪。被告戊○○所為，
    係犯刑法第305 條之恐嚇危害安全罪。丙○○、甲○○之間
    ，有犯意聯絡及行為分擔，應論以共同正犯。被告丁○○所
    犯恐嚇危害安全罪，其一行為同時恐嚇丙○○及己○○二人
    ，係一行為觸犯數罪名，應從一重處斷，其所犯公然侮辱罪
    及恐嚇危害安全罪嫌，犯意各別，行為互殊，應分論併罰之
    。又被告甲○○前曾因背信案件，經臺灣高等法院高雄分院
    判處有期徒刑2月確定，並於91年6月17日易科罰金執行完畢
    ，有臺灣彰化地方法院檢察署刑案資料查註紀錄表附卷可查
    ，其於5年內再犯本件有期徒刑以上之罪，為累犯，依法加
    重其刑。原審對被告丙○○、甲○○、丁○○所犯恐嚇危害
    安全罪予以論科，固非無見，惟查，被告丙○○、甲○○二
    人，係共同傷害丁○○，原審未論以共同正犯，核有違誤，
    且丙○○未曾受有期徒刑之執行，原審於主文諭知其為累犯
    ，亦有未合，被告丁○○以一行為同時恐嚇丙○○及己○○
    二人，原審未論以一行為觸犯數罪名之想像競合犯，並有未
    當。被告丙○○執此指摘原審判決不當，顯有理由，至甲○○上訴意旨，指摘原審判決量刑失入，丁○○上訴意旨否認
    犯罪，雖均無理由，然原審判決既有上開未當，自應由本院
    就甲○○、丙○○部分及丁○○恐嚇危害安全與定執行刑部
    分予以撤銷改判，爰審酌被告丙○○、甲○○、丁○○（恐
    嚇危害安全罪部分）等人之犯罪目的、手段、方法、所生之
    危害及渠等犯罪後之態度等一切情狀，各量處如主文第二、
    三、四項所示之刑（原審判決雖在丙○○之判決主文諭知其
    為累犯，但在事實及理由均未論述，顯然係筆誤，故原審並
    未對其以累犯，加重其刑，因此本院雖併以原審諭知累犯為
    由撤銷原審判決，但量刑並不予減輕）。按行為後法律有變
    更者，適用行為時之法律。但行為後之法律有利於行為人者
    ，適用最有利於行為人之法律，刑法第2條第1項定有明文。
    本件被告丙○○、甲○○所犯傷害罪、丁○○所犯恐嚇危害
    安全罪，法定刑關於罰金最低額部分，修正後刑法第33條第
    5款定為「新台幣1千元以上，以百元計算之」，較修正前規
    定為銀元 1元以上，顯然不利於被告，應適用有利於行為人
    之修正前刑法有關法定罰金最低額之規定，又罰金刑之加重
    ，修正後刑法第67條規定，其最高度及最低度同加減之，較
    修正前刑法規定僅加重其最高度為不利於被告，亦應適用有
    利於行為人之修正前刑法規定。至被告犯罪時之刑法第41條
    第1項前段規定：「犯最重本刑為5年以下有期徒刑以下之刑
    之罪，而受 6個月以下有期徒刑或拘役之宣告，因身體、教
    育、職業、家庭之關係或其他正當事由，執行顯有困難者，
    得以1元以上3元以下折算一日，易科罰金。」又被告等行為
    時之易科罰金折算標準，修正前罰金罰鍰提高標準條例第 2
    條前段（現已刪除）規定，就其原定數額提高為100倍折算1
    日，則本件被告等行為時之易科罰金折算標準，應以銀元30
    0元折算1日，經折算為新臺幣後，應以新臺幣900元折算為1
    日。惟95年7 月1日修正公布施行之刑法第41條第1項前段則
    規定：「犯最重本刑為五年以下有期徒刑以下之刑之罪，而
    受六個月以下有期徒刑或拘役之宣告者，得以新臺幣一千元
    、二千元或三千元折算一日，易科罰金。」比較修正前後之
    易科罰金折算標準，以95年7月1日修正公布施行前之規定，
    較有利於受刑人，則應依刑法第2條第1項前段，適用修正前
    刑法第41條第1項前段規定，定其折算標準，並均對被告等
    諭知易科罰金之折算標準。另原審依刑法第305條、第41條
    第1項，罰金罰鍰提高標準條例第1條前段、第2條前段，審
    酌被告丁○○（公然侮辱部分）、戊○○之犯罪目的、手段
    、方法、所生之危害及渠等犯罪後之態度等一切情狀，對丁○○之公然侮辱罪科處拘役30日，及諭知易科罰金之折算標
    準；對戊○○科處拘役50日並諭知易科罰金之折算標準，認
    事用法均無不當，彼二人上訴意旨，否認犯罪，指摘原審判
    決不當，求予撤銷，殊無理由，應予駁回。按修正後刑法之
    規定係以適用行為時法為原則，因此原判決雖未及比較適用
    ，然上訴本院後，經比較新舊法，行為後之法律並非較有利
    於行為人，仍應適用行為時法，則原判決就丁○○公然侮辱
    及戊○○部分適用行為時法即無不當，自不構成撤銷之事由
    。原審對被告丁○○（公然侮辱部分）、戊○○等人之上開
    判決之易科罰金雖未及就刑法第41條第1項為如上述之比較
    適用，但不構成撤銷之事由，附此敘明。丁○○上訴駁回所
    處拘役參拾日與撤銷改判所處之刑，應執行拘役柒拾日，如
    易科罰金以銀元參佰元即新台幣玖佰元折算壹日。
據上論結，應依刑事訴訟法第三百六十八條、第三百六十九條第
一項前段、第三百六十四條、第二百九十九條第一項前段，刑法
第二條第一項前段、刑法第二十八條、第二百七十七條第一項、
第四十七條、第五十五條、第五十一條第六款、修正前刑法第四
十一條第一項，刪除前罰金罰鍰提高標準條例第二條，修正後刑
法施行法第一條之一第二項，判決如主文。
本案經檢察官乙○○到庭執行職務。
中    華    民    國    95    年    9     月    26    日
              刑事第十一庭  審判長法  官  黃  梅  月
                                  法  官  林  宜  民
                                  法  官  黃  日  隆
上列正本證明與原本無異。
不得上訴。
                                  書記官  陳  三  軫
中    華    民    國    95    年    9     月    27    日
                                                      Ｒ


司法院資訊處製作；財團法人民間司法改革基金會備份。
